臺灣宜蘭地方法院刑事判決　
110年度易字第400號
公  訴  人  臺灣宜蘭地方檢察署檢察官
被      告  曾宏倫


上列被告因詐欺案件，經檢察官提起公訴（110年度偵字第2444
號），本院判決如下：
    主  文
乙○○幫助犯詐欺取財罪，處有期徒刑叁月，如易科罰金，以新臺
幣壹仟元折算壹日。
未扣案之犯罪所得新臺幣伍仟元沒收，於全部或一部不能沒收或
不宜執行沒收時，追徵其價額。
    犯罪事實
一、乙○○依一般社會生活之通常經驗，本可預見將行動電話門號
    出售、出租或提供他人使用，極易遭他人作為詐騙財物之犯
    罪工具，並以此躲避警方之追查，竟仍不違背其本意，基於
    幫助詐欺取財之不確定故意，於民國109年1月1日某時，在
    宜蘭縣○○鎮○○○路000號之「亞太電信羅東興東南門市」外，
    以新臺幣(下同)5,000元之代價，將其所申辦之行動電話000
    0000000、0000000000號門號SIM卡各1張賣予真實姓名、年
    籍不詳之詐欺集團成員。嗣該真實姓名、年籍不詳之人（無
    法證明為3人以上之詐欺集團）取得本案門號SIM卡2張後，
    即基於意圖為自己不法所有之詐欺犯意，先於109年4月22日
    冒充張永靖警員，以上開0000000000門號撥打電話向甲○○(
    起訴書誤載為朱素貞)佯稱涉及擄人勒贖之刑案，證件遭偽
    造而開立銀行帳戶，再冒充某檢察署蔡科長，以上開000000
    0000門號撥打電話向甲○○佯稱需要申請網路銀行帳戶後，將
    其餘帳戶內之存款及股票存入帳戶，並提供網路銀行帳號密
    碼，以作為法院公證帳戶供其查證，致甲○○陷於錯誤，依詐
    騙集團成員指示，除提供台新國際商業銀行帳號0000000000
    0000號綜合活期儲蓄存款帳戶(下稱台新綜存帳戶)、000000
    000000號外匯綜合存款帳戶(下稱台新外匯帳戶)之網路銀行
    帳號及密碼予詐騙集團成員，並於109年5月7日，在桃園市○
    ○區○○路000號之「台新國際商業銀行桃園分行」匯款美金15
    ,000元至真實姓名、年籍不詳之詐欺集團成員指定之匯豐商
    業銀行香港分行帳號000000000000號帳戶，另將股票變現後
    ，連同自台新外匯帳戶人民幣20,000元所兌換之83,836元及
    其餘帳戶之存款，存入台新綜存帳戶，該詐騙集團成員即於
    109年5月15日至9月3日間，將甲○○台新綜存帳戶內之款項，
    分別匯款至台新外匯帳戶及彰化商業銀行帳號000000000000
    00號帳戶，再將甲○○台新外匯帳戶內之款項分批匯款至國外
    帳戶，致甲○○合計遭轉出1,548,859元。嗣甲○○發覺受騙報
    警處理，始悉上情。
二、案經甲○○訴由桃園市政府警察局龍潭分局報告臺灣宜蘭地方
    檢察署檢察官偵查起訴。
    理  由
一、證據能力之說明：
(一)按被告以外之人於審判外之陳述，雖不符刑事訴訟法第159
    條之1至第159條之4規定，而經當事人於審判程序同意作為
    證據，法院審酌該言詞陳述或書面陳述作成時之情況，認為
    適當者，亦得為證據；當事人、代理人或辯護人於法院調查
    證據時，知有第159條第1項不得為證據之情形，而未於言詞
    辯論終結前聲明異議者，視為有前項之同意，刑事訴訟法第
    159條之5規定甚明。查本判決所引用之被告以外之人於審判
    外之供述證據，檢察官、被告乙○○對各該證據能力均不爭執
    (見本院卷第50頁)，且至言詞辯論終結前，均未聲明異議，
    本院審酌上開證據方法於製作時之情況，尚無違法不當，應
    認以之作為證據應屬適當。
(二)本案所引用之非供述證據，無證據證明係實施刑事訴訟程序
    之公務員違背法定程序所取得，亦無證據證明有何偽造、變
    造之情事，依刑事訴訟法第158條之4之反面解釋，自應認均
    具有證據能力，得作為證據，合先敘明。
二、認定犯罪事實所憑之證據及理由：
(一)訊據被告固坦承有於上揭時間，將其申辦之0000000000、00
    00000000號門號SIM卡交予他人使用，並獲得5,000元之報酬
    等情不諱，惟矢口否認有何幫助詐欺取財之犯行，辯稱：我
    要跟對方小額借款，對方就說辦門號，就可以不用還錢，我
    不知道他們是詐騙集團，當下沒有想那麼多，因為那時小孩
    要用到錢等語。
(二)惟查：
  ⒈被告有於犯罪事實欄所載之時、地，將其所申辦之行動電話0
    000000000、0000000000號門號SIM卡各1張交付予真實姓名
    、年籍不詳之詐欺集團成員。嗣該真實姓名、年籍不詳之人
    取得本案門號SIM卡後，先於109年4月22日冒充張永靖警員
    ，以上開0000000000號門號撥打電話向告訴人甲○○佯稱涉及
    擄人勒贖之刑案，證件遭偽造而開立帳戶，再冒充某檢察署
    蔡科長，以上開0000000000號門號撥打電話向告訴人佯稱需
    要申請網路銀行帳戶後，將其餘帳戶內之存款及股票存入帳
    戶，並提供網路銀行帳號密碼，以作為法院公證帳戶供其查
    證，致告訴人陷於錯誤，依詐騙集團成員指示，提供台新綜
    存、外匯帳戶之網路銀行帳號及密碼予詐騙集團成員，而告
    訴人台新綜存、外匯帳戶內之存款遭詐欺集團轉出之事實(
    實際遭詐欺金額計算方式詳後述)，為被告所不爭執(見本院
    卷第51頁)，並據證人即告訴人甲○○於警詢及本院審理時證
    述明確(見警卷第10-19頁、本院卷第99-104頁)，復有門號0
    000000000、0000000000號通聯調閱查詢單、告訴人台新綜
    存、外匯帳戶存摺封面、內頁影本、台新國際商業銀行匯出
    匯款申請書、亞太電信股份有限公司函暨其所附之門號申請
    書、台新國際商業銀行111年2月7日台新作文字第11033951
    號函暨所附之交易清單活期存款名細表各1份、台新國際商
    業銀行匯出匯款其他交易憑證17份附卷可稽(見警卷9、28-3
    3、40、42-58頁；偵卷16、21-25【背面】頁；本院卷第67-
    75頁)，是被告所申辦之上開2門號確實供詐欺集團成員作為
    向告訴人詐騙所使用之工具，此部分事實，首堪認定。
  ⒉按刑法上之故意，分為直接故意與不確定故意（間接故意）
    ，所謂不確定故意，係指行為人對於構成犯罪之事實，預見
    其發生而其發生並不違背其本意者，刑法第13條第2項定有
    明文。準此，倘行為人已預見正犯可能從事犯罪行為，其犯
    罪結果之發生亦不違背其本意，而對該正犯提供助力，主觀
    上即具有幫助犯罪之不確定故意。查我國行動電話通信業者
    對於申辦行動電話門號使用並無特殊資格及使用目的之限制
    ，故凡有意申辦使用行動電話門號之人，均可自行前往業者
    門市或特約經銷處申請辦理，殊無借用或購買他人名義申辦
    行動電話門號使用之理，而行動電話門號係供上網或通話聯
    繫使用，且因申辦時須提供身分證明文件，從而得以藉此知
    悉行動電話門號使用者之身分，是倘有人不自行申辦行動電
    話門號，反無故向他人借用或購買行動電話門號使用，依常
    理得認為其借用他人行動電話門號使用之行徑，極可能與犯
    罪密切相關，並藉此規避有犯罪偵查權限之機關循線追查之
    可能。又現今社會上持人頭門號作為詐欺取財之聯絡工具，
    甚為猖獗，且經媒體報導，是依一般人之智識及社會生活經
    驗，極易認知收受行動電話門號者悖於常情，未使用自己之
    門號而使用他人門號，顯為遂行紀錄不易循線追查之目的，
    自可預見該收受行動電話門號者係用於不法之犯罪行為。查
    本件被告為成年人，曾從事鐵工、人力派遣之工作，顯非年
    幼無知或毫無社會經驗與智識之人，對於上開從事詐欺之人
    利用人頭門號之犯罪型態，及應避免門號被不法行為人利用
    為詐財之工具等節，理應有所知悉，且依被告於本院審理時
    供稱：我是要去辦小額借款，他們叫我去辦亞太的門號給他
    們，借的錢不用還。每個月要繳的月租費對方負責，我問他
    們為何要辦門號，他們說是做飲食，外送時客戶要用的等語
    。被告既稱係借款，然實際上無須償還其所得之5,000元現
    金，且僅提供門號即可獲得5,000元顯不相當之報酬，明顯
    違反一般社會常情，該5,000元顯係被告販售上開2門號SIM
    卡所得，被告對於提供門號予他人存有風險，應非毫無認識
    。綜合前揭事證觀之，被告對於上揭如此違反常理之情事完
    全不以為異，僅為貪圖獲取報酬，即將上開2門號販賣予毫
    不相識之人使用，容任他人以之供作不法使用，堪信其主觀
    上對於所提供之上開門號可能被利用作為實行犯罪之工具乙
    節，應已預見，縱其不確知所交付行動電話門號之對象及所
    為犯罪行為具體內容，惟既有預見上開2門號有遭從事詐欺
    之人作為詐取財物工具之可能，仍執意將上開2門號交予不
    相識之人，被告有容任他人使用上開門號從事詐欺、任其發
    生之心態，其主觀上具有幫助詐欺之不確定故意，已甚明確
    。
(三)證人即告訴人於本院審理中具結證稱：我有在109年4月29日
    、4月30日、5月25日依詐欺集團指示匯286,680元、99,778
    元、60,040元、83,836元、210,000元、110,000元、380,00
    0元至我台新綜存帳戶，109年5月5日、6月5日的29,543元、
    29,543元是我的薪資轉帳存入，5月15日的700,506元是先生
    去世的保險金，109年5月7日轉出449700元是買了15,000元
    美金，這筆美金轉到台新外匯帳戶，詐欺集團再叫我轉到別
    人帳戶。109年6月17日匯入之600,000元及250,000元我不知
    道是何人所為，109年7月9日後沒有再匯錢進去。109年8月1
    8日有一筆150,000元是我要繳保險費。8月31日的66,647元
    是我支出的，那是我要付保險費。除了這兩個日期，其餘10
    9年6月17日後的進出跟我沒有關係；台新外匯帳戶從6月17
    日起有多筆美金存入及支出的情形我不知道，這些都不是我
    的錢。我有人民幣22,548元本來是存在台新外匯帳戶，我在
    4月30日依詐欺集團指示將這筆錢換成83,836元台幣後存到
    台新綜存帳戶。剩下的人民幣我後來有把它領出來。詐欺集
    團叫我申請網路銀行，我帳號、密碼都給他們。其餘的轉出
    我覺得是他們操作的等語。而依告訴人台新綜存帳戶明細，
    告訴人帳戶尚有於109年8月11日、8月21日支出1565元、827
    40元之保險費，於109年8月18日、8月24日收入4785、4800
    元之保險費，故告訴人遭詐欺金額除美金15,000外，尚有其
    台新綜存帳戶內之存款1,548,859元(計算式：286680+99778
    +60040+83836【人民幣20000】+00000-000000+700506+2100
    00+110000+380000+00000-0000+4785+000000-00000+0000-0
    0000)，且台新綜存帳戶內之存款，均已經詐欺集團轉入台
    新外匯帳戶再轉出至其他外國帳戶或直接轉入彰化商業銀行
    帳號00000000000000號帳戶，此有台新國際商業銀行111年2
    月7日台新作文字第11033951號函暨所附交易明細1份附卷可
    參(本院卷第67-75頁)，公訴意旨認告訴人損失金額除美金1
    5,000外，尚有1,873,305元及人民幣2548.76元乙節，尚有
    未洽。
(四)綜上，被告所辯不足採信，本件事證明確，被告犯行堪予認
    定，應予依法論科。
三、論罪科刑
(一)按刑法上之幫助犯，係對於犯罪與正犯有共同之認識，而以
    幫助之意思，對於正犯資以助力，未參與實施犯罪構成要件
    之行為者而言（最高法院88年度台上字第1270號判決意旨參
    照）。被告提供其申辦之上開2門號SIM卡予不詳姓名、年籍
    之人使用，使詐欺集團成員得以向告訴人施用詐術，以遂行
    詐欺取財之犯行，被告所為顯係對於他人遂行詐欺取財之犯
    行資以助力，又本件尚無任何積極證據證明其有參與實施詐
    欺取財之犯罪構成要件行為，或主觀上有共同實行詐欺犯行
    之犯意聯絡。故核被告所為，係犯刑法第30條第1項前段、
    第339條第1項之幫助詐欺取財罪。而被告以幫助之意思，參
    與構成要件以外之行為，係屬幫助犯，應依同法第30條第2
    項之規定，按正犯之刑減輕。
(二)而刑法第339條之4加重詐欺罪之規定，惟該條文所列各款加
    重詐欺罪之構成要件事實既為刑罰權成立之事實，即屬於嚴
    格證明事項，所依憑之證據應有證據能力，並經法定程序進
    行調查，始能作為判斷之依據。又按幫助犯係從屬於正犯而
    成立，並無獨立性，故幫助犯須對正犯之犯罪事實，具有共
    同認識而加以助力，始能成立，其所應負之責任，亦以與正
    犯有同一認識之事實為限，若正犯所犯之事實，超過其共同
    認識之範圍時，則幫助者事前既不知情，自不負責。經查，
    本件依卷存證據，僅足認定被告對其提供上開門號將有助於
    他人從事詐騙犯行有所預見，未能證明被告對從事詐欺之人
    之人數、具體犯罪手法亦有認識，本件尚難認被告有何幫助
    加重詐欺取財之不確定故意，併予指明。
(三)爰以行為人之責任為基礎，審酌被告除前因違反毒品危害防
    制條例案件，經本院以107年度簡字第781號判決判處應執行
    刑有期徒刑3月確定，於107年10月8日易科罰金執行完畢外
    ，尚有違反毒品危害防制條例經檢察官為緩起訴處分之前案
    紀錄，素行普通，有臺灣高等法院被告前案紀錄表1份在卷
    可稽，可預見任意提供個人專屬性極高之行動電話門號予他
    人，可能遭他人利用為詐欺等不法犯罪之工具，竟恣意將上
    開2門號SIM卡出售予詐欺集團使用，使詐欺集團成員持以實
    施詐欺犯罪，且致執法人員難以追查詐欺取財犯罪正犯之真
    實身分，造成犯罪偵查困難，幕後犯罪者得以逍遙法外，嚴
    重擾亂社會正常交易秩序，告訴人並因誤信詐欺集團成員之
    話術，致受有財產上損害，所為實屬不該，且迄未與告訴人
    達成和解，賠償告訴人所受損害，惟念被告未實際參與詐欺
    取財犯行，兼衡其於審理中其自陳國中畢業之智識程度、目
    前無業、有1個未成年子女須扶養之家庭經濟狀況(見本院卷
    第107頁)、犯後矢口否認犯行之態度及犯罪之動機、目的、
    手段等一切情狀，量處如主文所示之刑，並諭知易科罰金之
    折算標準。
四、按犯罪所得，屬於犯罪行為人者，沒收之，於全部或一部不能沒收或不宜執行沒收時，追徵其價額，刑法第38條之1第1項前段、第3項分別定有明文。經查，被告因販賣上開2門號SIM卡予不詳姓名、年籍不詳之人，實際獲得5,000元之報酬，此為其犯罪所得，為避免被告因犯罪而坐享犯罪所得，依刑法第38條之1第1項前段、第3項規定，應予沒收，並於全部或一部不能沒收或不宜執行沒收時，追徵其價額。
據上論斷，應依刑事訴訟法第299條第1項前段，刑法第30條第1
項前段、第2項、第339條第1項、第41條第1項前段、第38條之1
第1項前段、第3項，刑法施行法第1條之1第1項，判決如主文。
本案經檢察官曾尚琳提起公訴；檢察官劉憲英到庭執行職務。
中　　華　　民　　國　　111 　年　　5 　　月　　10　　日
                  刑事第三庭審判長法　官  許乃文　      
　　　　　　　　　　　　　　　　　法  官  游欣怡
                                  法  官  劉芝毓
以上正本證明與原本無異。
如不服本判決應於收受送達後二十日內向本院提出上訴書狀，並
應敘述具體理由；其未敘述上訴理由者，應於上訴期間屆滿後二
十日內向本院補提理由書(均須按他造當事人之人數附繕本)「切
勿逕送上級法院」。
                                  書記官  蕭亦倫
中　　華　　民　　國　　111 　年　　5 　　月　　10　　日
附錄本案論罪科刑法條：
中華民國刑法第339條（普通詐欺罪）
意圖為自己或第三人不法之所有，以詐術使人將本人或第三人之
物交付者，處五年以下有期徒刑、拘役或科或併科五十萬元以下
罰金。
以前項方法得財產上不法之利益或使第三人得之者，亦同。
前二項之未遂犯罰之。